【裁判字號】    95,訴,1395
【裁判日期】    951018
【裁判案由】    違反毒品危害防制條例
【裁判全文】
臺灣臺南地方法院刑事判決
公  訴  人  臺灣臺南地方法院檢察署檢察官
被      告  甲○○
上列被告因違反毒品危害防制條例案件，經檢察官提起公訴（九
十五年度毒偵字第一八一三號），被告就犯罪事實為有罪之陳述
，經本院裁定進行簡式審判程序後，判決如下：
     主     文
甲○○連續施用第一級毒品，累犯，處有期徒刑捌月。又施用第
一級毒品，累犯，處有期徒刑柒月；扣案之第一級毒品海洛因壹
小包（淨重零點零玖公克），沒收銷燬之，扣案之毒品外包裝袋
壹個，沒收之。應執行有期徒刑壹年，扣案之第一級毒品海洛因
壹小包（淨重零點零玖公克）沒收銷燬之，扣案之毒品外包裝袋
壹個，沒收之。
    事      實
一、甲○○前因犯搶奪等案件，經本院以九十年度訴字第一四七
    號判決判處有期徒刑一年四月確定；又因違反毒品危害防制
    條例案件，經本院以九十年度訴字第六六七號判決判處有期
    徒刑十月確定，入獄接續執行上開二罪刑後，於民國九十三
    年四月十二日縮短刑期執行完畢；再因違反毒品危害防制條
    例案件，經國防部南部軍事法院以九十三年度和審字第三○
    九號判決判處有期徒刑一年確定，入獄服刑後於九十四年十
    月四日縮短刑期執行完畢。另因施用毒品犯行，經本院以九
    十年度毒聲字第一一六三號裁定送強制戒治，經送戒治處所
    施以強治戒治處分後，另經本院以九十一年度毒聲字第一一
    五號裁定停止戒治，而於九十一年一月二十五日停止戒治釋
    放出戒治處所移入監獄執行徒刑，並於九十一年八月十三日
    強制戒治期滿而執行完畢。詎其仍不知悔改，復於前開強制
    戒治執行完畢釋放後五年內，乃為下列犯行：(一)基於施用第
    一級毒品海洛因之概括犯意，自九十五年一、二月間某日起
    （起訴書原載自九十三年七月間起，經蒞庭公訴檢察官更正
    如上）至同年六月三十日止，在臺南市○○○路與中華路口
    旁加油站廁所內等處，先將第一級毒品海洛因加水後以針筒
    吸入，再將毒品注射入手臂靜脈之方式，連續施用第一級毒
    品海洛因多次。(二)基於施用第一級毒品海洛因之犯意，自九
    十五年七月一日起至同年七月十七日下午五時許止，接續在
    臺南市○○○路與中華路口旁加油站廁所內等處，先將第一
    級毒品海洛因加水後以針筒吸入，再將毒品注射入手臂靜脈
    之方式，施用第一級毒品海洛因多次。嗣於九十五年七月十
    九日晚上八時三十分許，警方於臺南縣永康市○○路四○八
    號前，發現其形跡可疑，經警盤查，甲○○並當場主動交付
    其身上所攜帶之第一級毒品海洛因一包（淨重零點零九公克
    ），警方並於同日經甲○○同意採尿送驗後，結果呈嗎啡陽
    性反應，而獲悉上情。
二、案經臺南市警察局第一分局報請臺灣臺南地方法院檢察署檢
    察官偵查起訴。
    理      由
一、本件被告甲○○所犯為死刑、無期徒刑或最輕本刑為三年以
    上有期徒刑以外之罪，其於準備程序中就被訴事實為有罪之
    陳述，經法官告知簡式審判程序之旨，並聽取公訴人之意見
    後，爰依刑事訴訟法第二百七十三條之一第一項規定，裁定
    由受命法官獨任進行簡式審判程序，合先敘明。
二、上揭犯罪事實，業據被告甲○○於本院審理時坦承不諱，且
    被告經警於九十五年七月十九日晚上九時四十分許，採其尿
    液（尿液檢體編號為Ａ七－○三八號）送長榮大學毒物研究
    中心以酵素免疫分析法、氣相層析／質譜儀法檢驗結果，呈
    嗎啡陽性反應等情，有臺南市警察局第一分局偵辦涉嫌毒品
    危害防制條例案送驗尿液及年籍對照表、長榮大學毒物研究
    中心九十五年八月七日所出具之確認報告各一紙附卷（見臺
    南市警察局第一分局刑案偵查卷宗第十四頁；；臺灣臺南地
    方法院檢察署九十五年度毒偵字第一八一三號偵查卷宗第十
    四頁）可稽。按海洛因係由嗎啡經化學合成而製得，經注射
    進入人體後，因代謝而分解又生成嗎啡，因此施打海洛因後
    ，由尿液檢驗結果仍為嗎啡反應，是以，被告自白施打海洛
    因，而採尿化驗之結果呈現嗎啡陽性反應，核屬科學上合理
    之現象。再稽之本案所扣得供被告施用之白色粉末一包（淨
    重零點零九公克），經臺南市警察局第一分局依聯勤二○四
    廠製造之毒品檢驗盒試劑初步檢驗結果，呈嗎啡、海洛因反
    應，有臺南市警察局第一分局涉嫌毒品危害防制條例案毒品
    初步檢驗報告單在卷（見臺南市警察局第一分局刑案偵查卷
    宗第一二頁）可參，再送法務部調查局以化學呈色法及氣相
    層析質譜儀分析法檢驗結果，確含第一級第六項毒品海洛因
    成分等情，亦有法務部調查局九十五年八月十五日調科壹字
    第二○○○○六四五二號鑑定通知書一紙在卷（見臺灣臺南
    地方法院檢察署九十五年度毒偵字第一八一三號偵查卷宗第
    一一頁）可按，足見被告所施用之物確係第一級毒品海洛因
    無誤，益徵被告有施用第一級毒品海洛因之犯行。此外，被
    告前因施用毒品犯行，經本院以九十年度毒聲字第一一六三
    號裁定送強制戒治，經送戒治處所施以強治戒治處分後，另
    經本院以九十一年度毒聲字第一一五號裁定停止戒治，而於
    九十一年一月二十五日停止戒治釋放出勒戒處所移入監獄執
    行徒刑，並於九十一年八月十三日強制戒治期滿而執行完畢
    等情，有臺灣高等法院被告前案紀錄表及臺灣臺南地方法院
    檢察署刑案資料查註紀錄表各一份附卷可按，被告於執行強
    制戒治完畢釋放後五年內，再犯本案施用第一級毒品海洛因
    之犯行，即應依法追訴，併予敘明。綜上所查，被告自白核
    與事實相符，本件事證明確，被告犯行堪以認定。
三、按被告於犯罪事實(一)行為後，刑法部分條文業於九十四年一
    月七日經立法院三讀修正，而經總統於九十四年二月二日公
    布並於九十五年七月一日施行。而新修正之刑法第二條第一
    項規定：「行為後法律有變更者，適用行為時之法律。但行
    為後之法律有利於行為人者，適用最有利於行為人之法律。
    」，而該法係規範行為後法律變更所生新舊法律比較之準據
    法，於新法施行後，即應逕用該條為「從舊從輕」之比較；
    且本次法律變更，比較時應就罪刑有關之共犯、未遂犯、想
    像競合犯、牽連犯、連續犯、結合犯，以及累犯加重、自首
    減輕暨其他法定加減原因（如身分加減）與加減例等一切情
    形，綜其全部罪刑之結果而為比較（最高法院九十五年五月
    二十三日九十五年度第八次刑庭會議決議參照）。經查：
（一）被告於犯罪事實(一)行為後，刑法第五十六條連續犯之規定
      業經刪除，則被告之犯行，因行為後新法業已刪除連續之
      規定，此刪除雖非犯罪構成要件之變更，但顯已影響行為
      人刑罰之法律效果，自屬法律有變更，是被告之於犯罪事
      實(一)部分之行為，依修正後刑法第二條第一項之規定比較
      新、舊法結果，仍以修正前刑法第五十六條之規定有利於
      被告。另雖修正後被告多次施用第一級毒品之犯行，雖可
      適度充實接續犯、集合犯及複行為犯等包括一罪之概念，
      而依個案具體情形論之（參照九十五年五月臺灣高等法院
      暨所屬法院因應新修正刑法施行座談會研討結論），然即
      便擴充包括一罪之範圍，上開包括一罪之認定仍較連續犯
      之認定為嚴謹，是適用修正前刑法第五十六條連續犯之規
      定，當應較有利於被告，附此敘明。
（二）被告於犯罪事實(一)行為後，刑法第四十七條業已修正，修
      正後刑法第四十七條規定「受徒刑之執行完畢，或一部之
      執行而赦免後，五年以內故意再犯有期徒刑以上之罪者，
      為累犯，加重本刑至二分之一。」；而被告於於犯罪事實
      (一)行為時，刑法第四十七條第一項規定「受徒刑之執行完
      畢，或一部之執行而赦免後，五年以內再犯有期徒刑以上
      之罪者，為累犯，加重本刑至二分之一。」，依新修正後
      之刑法第四十七條第一項之規定，將過失犯罪排除於累犯
      適用之外，限制以「故意」再犯者為限，雖累犯規定之修
      正，並非犯罪構成要件或刑罰之變更，但因被告犯行是否
      需論以累犯，顯已影響行為人刑罰加重與否之法律效果，
      自屬法律有變更，然因被告乃出於故意再犯本件有期徒刑
      以上之罪，不論修正施行前、後之法條適用結果均不分軒
      輊，應適用犯罪事實(一)行為時之修正前刑法第四十七條規
      定論處。
（三）修正前刑法第五十一條第五款就數罪併罰定應執行之規定
      為：「宣告多數有期徒刑者，於各刑中之最長期以上，各
      刑合併之刑期以下，定其刑期。但不得逾二十年。」；而
      修正後刑法第五十一條第五款則規定：「宣告多數有期徒
      刑者，於各刑中之最長期以上，各刑合併之刑期以下，定
      其刑期。但不得逾三十年。」。本件被告所犯之犯罪事實
      (一)、(二)之數罪，其中犯罪事實(一)之行為既係在新法施行前
      ，應依新刑法第二條第一項之規定，適用最有利於行為人
      之法律（前開最高法院九十五年五月二十三日九十五年度
      第八次刑庭會議決議參照）。查經比較上開刑法第五十一
      條第五款之新舊法結果，修正後刑法並未較有利於行為人
      ，是依修正後刑法第二條第一項前段之規定，仍依修正前
      之刑法第五十一條第五款，定其應執行之刑。
四、對於施用毒品等習慣性犯罪，於舊法時期完成行為，應依裁
    判時新法第二條第一項比較結果，適用有利行為人之法律；
    於修正後發生並完成之犯罪，則依新法處理，前後二者，再
    依數罪併罰之規定處理（參照刑法第五十六條之修正立法理
    由及前開九十五年五月臺灣高等法院暨所屬法院因應新修正
    刑法施行座談會研討結論）。查海洛因為第一級毒品，毒品
    危害防制條例第二條第二項第一款定有明文。是核被告犯罪
    事實(一)、(二)所為，均係犯毒品危害防制條例第十條第一項之
    施用第一級毒品罪。其施用前持有第一級毒品之低度行為，
    均為施用第一級毒品之高度行為所吸收，不另論罪。被告於
    犯罪事實(一)基於施用第一級毒品海洛因之概括犯意，自九十
    五年一、二月間某日起至同年六月三十日止，先後多次施用
    第一級毒品之行為，時間緊接，犯罪基本構成要件相同，顯
    係基於概括之犯意反覆為之，應依修正前之刑法第五十六條
    連續犯之規定論以一罪，並加重其刑。又被告基於施用第一
    級毒品海洛因之犯意，於九十五年七月一日新法施行後至九
    十五年七月十七日被查獲時止，多次施用第一級毒品之行為
    ，在時間差距上，難以強行分開，在刑法評價上，以視為數
    個舉動之接續施行，合為包括之一行為予以評價，故顯係基
    於單一之犯意接續為之，應以接續犯論以包括之一罪。被告
    上開二罪，應分論併罰。另被告前因犯搶奪等案件，經本院
    以九十年度訴字第一四七號判決判處有期徒刑一年四月確定
    ；又因違反毒品危害防制條例案件，經本院以九十年度訴字
    第六六七號判決判處有期徒刑十月確定，入獄接續執行上開
    二罪刑後，於九十三年四月十二日縮短刑期執行完畢；再因
    違反毒品危害防制條例案件，經國防部南部軍事法院以九十
    三年度和審字第三○九號判決判處有期徒刑一年確定，入獄
    服刑後於九十四年十月四日縮短刑期執行完畢等情，有臺灣
    高等法院被告前案紀錄表及臺灣臺南地方法院檢察署刑案資
    料查註紀錄表在卷可按，其於上開普通法院判處之有期徒刑
    執行完畢五年以內再犯本件犯罪事實(一)有期徒刑以上之罪；
    以及於軍事法院判處之有期徒刑執行完畢五年以內故意再犯
    本件有期徒刑以上之罪，均為累犯，應分別就犯罪事實(一)部
    分之犯行，依修正前刑法應依修正前刑法第四十七條及同法
    第七十條之規定遞加重其刑；救犯罪事實(二)部分之犯行，依
    修正後刑法第四十七條第一項之規定，加重其刑。爰審酌被
    告一再施用毒品，其戒癮之意志力甚為薄弱，然其本質仍屬
    自戕身心之行為，尚未生巨大危害於整體社會，及其犯罪後
    坦承犯行，態度良好等一切情狀，分別量處如主文所示之刑
    ，並依修正前刑法第五十一條第五款定應執行之刑。
五、扣案之供被告為犯罪事實(二)犯行所用之第一級毒品海洛因一
    包（淨重零點九公克），為第一級毒品，屬違禁物，已如前
    述，應依毒品危害防制條例第十八條第一項前段之規定，沒
    收銷燬之。另扣案毒品包裝袋一個，既係用於包裹毒品，防
    其裸露、逸出、潮濕，便於持有藉以施用，亦為被告供犯本
    件犯罪事實(二)施用第一級毒品海洛因所用之物，又非屬毒品
    危害防制第十九條第一項規定應沒收之物，應併依新修正刑
    法第三十八條之規定，宣告沒收之（最高法院九十一年度臺
    上字第四○七六號、第四四一六號判決參照）。末按刑罰法
    令關於沒收之規定，兼採職權沒收主義與義務沒收主義。職
    權沒收，係指法院就屬於被告所有，供犯罪所用、預備用或
    因犯罪所得之物，仍得本於職權斟酌是否宣告沒收，例如刑
    法第三十八條第一項第二款、第三款、第三項前段等規定屬
    之。最高法院九十三年度臺上字第三二六三、五四一八號判
    決可資參照。查本件未扣案之被告用以施用第一級毒品海洛
    因之不詳數目之注射針筒，均已為被告丟棄於垃圾桶並交由
    垃圾車清運一情，業據其供陳在卷，參酌上開注射針筒價值
    非高，應無人撿拾回收供作他用，是該等注射針筒既無證據
    足資證明尚存在，為免將來執行發生困難，爰不併予宣告沒
    收，附此敘明。
據上論斷，應依刑事訴訟法第二百七十三條之一第一項、第二百
九十九條第一項前段，毒品危害防制條例第十條第一項、第十八
條第一項前段，刑法第十一條前段、第二條第一項前段、修正前
同法第五十六條、修正前及修正後同法第四十七條、修正前同法
第五十一條第五款、修正後同法第三十八條第一項第二款，判決
如主文。
本案經檢察官林仲斌到庭執行職務。
中    華    民    國    95    年    10    月    18    日
                     刑事第四庭  法  官  楊佳祥
以上正本證明與原本無異。
如不服本判決，應於收受送達後10日內向本院提出上訴書狀（應
附繕本）。
                                 書記官  汪姿秀
中    華    民    國    95    年    10    月    18    日
附錄法條：
毒品危害防制條例第十條第一項：
施用第一級毒品者，處六月以上五年以下有期徒刑。


司法院資訊處製作；財團法人民間司法改革基金會備份。
